臺灣臺南地方法院民事裁定　　　　　　　 100年度抗字第66號
抗　告　人　張淑貞
　　　　　　趙耀輝
　　　　　　張倫
相　對　人　大台南餐飲業職業工會
法定代理人　林明翰
上列抗告人因與相對人間本票裁定強制執行事件，對於中華民國
100年8月2日本院100年度司票字1143號裁定提起抗告，本院裁定
如下：
    主  文
抗告駁回。
抗告程序費用新臺幣壹仟元由抗告人負擔。
    理  由
一、按執票人向本票發票人行使追索權時，得聲請法院裁定後強
    制執行，票據法第123條定有明文。又本票執票人依上開法
    條之規定，聲請法院裁定及抗告法院之裁定，僅依非訟案件
    程序，以審查強制執行許可與否，並無確定實體上法律關係
    存否之效力，如發票人就票據債務之存否有爭執時，應由發
    票人提起確認之訴，以資解決，不容於裁定程序中為此爭執
    ，有最高法院56年台抗字第714號、57年台抗字第76號判例
    意旨可資參照。
二、本件抗告意旨略以：
（一）抗告人張淑貞於民國98年8月間因案曾與相對人和解，分
      10年清償債務，和解金額新臺幣（下同）700萬元，利息
      一年付一次，利息係依當時的定存利息計算，抗告人張淑
      貞並與抗告人趙耀輝、張群倫共同簽發一張本票（下稱系
      爭本票）擔保上開債務，因分期10年清償債務，系爭本票
      簽發時應未填寫發票日，且到期日亦絕對非98年8 月10日
      ，蓋以當時抗告人張淑貞之資力，絕對不可能於短短數日
      內支付700萬元之金額，系爭本票之到期日及發票日有偽
      造變造之可能。又系爭本票擔保債務約定利息為當時定存
      利率，相對人請求年利率6%之利息，即與當初協議不同。
（二）按「票據法第123條所定執票人就本票聲請法院裁定強制
      執行事件，由票據付款地之法院管轄。」，非訟事件法第
      100條定有明文。又票據法第120條第5項規定「未載付款
      地者，以發票地為付款地。」，同條第4項且規定「未載
      發票地者以發票人之營業所、住所或居所所在地為發票地
      。」，茲抗告人張群倫住台中市○○區○○里○○路20號
      7樓，本院無管轄權，相對人向本院聲請系爭本票強制執
      行之裁定，管轄顯有錯誤等語。
三、經查，
（一）相對人主張執有抗告人簽發如原裁定所示之系爭本票1紙
      ，並免除作成拒絕證書，經其向抗告人提示均未獲付款，
      乃依票據法第123條聲請裁定許可強制執行等情，業據其
      提出有效之系爭本票（參本院100年度司票字第1143號卷
      附系爭本票影本，發票日98年8月4日、到期日98年8月10
      日、票據號碼CH331577）為證，原裁定准許相對人於系爭
      本票所載之金額及其法定年利6釐計算之利息（票據法第
      133條）之範圍內為強制執行，於法並無不合。至抗告人
      主張系爭本票「有偽造變造之可能」及兩造另「特別約定
      利息依當時定存利率」之抗告理由，乃屬系爭本票是否有
      效及票據債權之實體爭議，參照首揭說明，自應由發票人
      即抗告人提起確認之訴，以資解決，不容於裁定程序中為
      此爭執。
（二）另按「票據法第123條所定執票人就本票聲請法院裁定強
      制執行事件，由票據付款地之法院管轄。二人以上為發票
      人之本票，未載付款地，其以發票地為付款地，而發票地
      不在一法院管轄區域內者，各該發票地之法院俱有管轄權
      。」、「（本票）未載發票地者，以發票人之營業所、住
      所或居所所在地為發票地。」，非訟事件法第194條、票
      據法第120條第4項分別定有明文。查系爭本票上記載發票
      人張淑貞、趙耀輝及其地址新營市○○路89號、台南縣新
      營市○○路208巷35號，有系爭票據影本可稽，揆諸上開
3     法條規定，本院對系爭本票強制執行事件，依法有管轄權
      ，抗告人所為無管轄權之主張，顯屬無據，應予駁回。
四、末按「依法應由關係人負擔費用者，法院裁定命關係人負擔
    時，應一併確定其數額」、「前項費用之負擔有相對人者，
    準用民事訴訟法有關訴訟費用之規定」，非訟事件法第24條
    第1項、同法第21條第2項分別定有明文。本件抗告既經駁回
    ，抗告程序費用應由抗告人負擔，爰依上開法條規定，併予
    確定抗告程序費用1,000元由抗告人負擔。
五、據上論結，本件抗告無理由，爰依非訟事件法第46條、第21
    條第2項，民事訴訟法第495條之1第1項、第449條條第1項、
    第78條，裁定如主文。
中    華    民    國    100    年    8    月    31    日
                  民事第二庭   法  官  魏玉英
以上正本證明與原本無異
本裁定除以適用法規顯有錯誤為理由，並經本院許可外，不得再
抗告。如提起再抗告，應於收受後10日內委任律師為訴訟代理人
向本院提出再抗告狀，並繳納再抗告費新台幣1,000 元。
中    華    民    國    100    年    8    月    31    日
                               書記官  蔡曉卿